【裁判字號】    95,上易,821
【裁判日期】    951225
【裁判案由】    違反保護令罪
【裁判全文】
臺灣高等法院高雄分院刑事判決         95年度上易字第821號
上  訴  人  臺灣高雄地方法院檢察署檢察官
被      告  甲○○
上列上訴人因被告違反保護令罪案件，不服臺灣高雄地方法院95
年度簡上字第818 號中華民國95年9月29日第一審判決（起訴案
號：臺灣高雄地方法院檢察署95年度偵字第6617號），提起上訴
，本院判決如下：
    主  文
上訴駁回。
    理  由
一、公訴意旨略以：被告甲○○係告訴人乙○○之配偶，2 人間
    具有家庭暴力防治法第3 條第1 款所定之家庭成員關係，臺
    灣高雄地方法院曾於民國94年11月7 日核發民事通常保護令
    ，裁定被告不得對告訴人實施身體上或精神上不法侵害行為
    及不得直接或間接對於告訴人為騷擾行為，該保護令有效期
    間為1 年。詎被告於收受上開保護令後，明知該裁定內容，
    竟自95年2 月1 日至同年月4 日間之某日，在其位於高雄縣
    大樹鄉○○村○○路165 號9 樓之住處內，無故將告訴人之
    個人物品及二人之結婚合照予以丟棄，復接續於同年月4 日
    上午11時30分，在上址，無故要求告訴人將前揭保護令撕毀
    ，惟告訴人未從其要求，被告即向告訴人陳稱「走著瞧」等
    語，以此等方式騷擾告訴人，而違反上開保護令。因認被告
    係涉犯家庭暴力防治法第50條第2 款之違反保護令罪嫌等語
二、按犯罪事實應依證據認定之，無證據不得認定其犯罪事實；
    不能證明被告犯罪或其行為不罰者，應諭知無罪之判決，刑
    事訴訟法第154 條第2 項及第301 條第1 項分別定有明文。
    又認定不利於被告之事實，須依積極證據，茍積極證據不足
    為不利於被告事實之認定時，即應為有利於被告之認定，更
    不必有何有利之證據；且刑事訴訟法上所謂認定犯罪事實之
    積極證據，係指適合於被告犯罪事實之認定之積極證據而言
    ，雖不以直接證據為限，間接證據亦包括在內，然而無論直
    接或間接證據，其為訴訟上之證明，須於通常一般之人均不
    致有所懷疑，而得確信其為真實之程度者，始得據為有罪之
    認定，倘其證明尚未達到此一程度，而有合理之懷疑存在時
    ，自不能以推測或擬制之方法，以為有罪裁判之基礎；而告
    訴人之告訴，係使被告受刑事訴追為目的，是其陳述是否與
    事實相符，仍應調查其他證據以資審認，最高法院著有30年
    上字第816 號、76年台上字第4986號、40年台上字第86號及
    52年台上字第1300號判例意旨可資參照。
三、本件公訴意旨認被告涉犯上開違反保護令罪嫌，無非係以：
    告訴人之指訴、以及高雄縣大樹鄉調解委員會調解筆錄及卷
    附台灣高雄地方法院94年度家護字第752 號民事通常保護令
    1 份，為其主要論據。
四、訊據被告甲○○固不否認其與告訴人為夫妻關係，已收受法
    院所核發之民事通常保護令等事實，並有該台灣高雄地方法
    院94年度家護字第752 號民事通常保護令在卷（警卷第12-1
    8 頁），惟堅詞否認有何違反保護令之騷擾行為，辯稱：我
    不知道什麼是個人物品，也沒有將兩人的結婚照予以丟棄，
    只是將結婚照片反面放置而已。我會要求告訴人撕毀保護令
    ，是告訴人答應我再也不告我了，所以我才會要求他撕毀，
    我沒有說走著瞧等語。
五、經查：
(1)、公訴人所引為證據之高雄縣大樹鄉調解委員會調解筆錄，其
    上係記載「聲請人（即本件告訴人）與對造人（即本件被告
    ）於本會調解成立，聲請人與對造人係夫妻關係，前因細故
    致對造人在言語上有騷擾聲請人之行為致聲請人心生畏佈情
    境乃向高雄地方法院檢察署提出告訴案件，後因對造人已後
    悔向聲請人道歉... 」，並經被告於調解筆錄對造人處簽名
    ，此有該高雄縣大樹鄉調解委員會調解筆錄在卷可憑（95年
    簡上字第818 號卷第8 頁）被告對該調解筆錄之內容則辯稱
    : 其原本是要讓家庭維持，所以才到大樹鄉調解委員會調解
    ，惟因95年7 月12日告訴人再度提出告訴，在其發現告訴人
    態度仍然反反覆覆之情況下，不得已乃離開被告住處等語（
    95年簡上字第818 號卷第37頁）。
(2)、按調解筆錄係調解委員對於調解聲請人及調解對照人間之爭
    執加以暸解、規勸後，對於雙方可以互相退讓、接受之範圍
    內，調解委員所製作之審判外之文書，其內容雖可供審判之
    參考，但調解筆錄之內容並非專以證明調解程序及相關人員
    陳述內容為其目的，故其所記載者，係雙方得以接受之範圍
    ，而非當事人或證人之真實陳述內容，故尚不能逕依前揭調
    解筆錄所載，即認定被告有坦承犯罪。此外，被告自警詢、
    檢察官訊問、原審及本院審理中均堅詞否認犯行，參以被告
    於原審當庭要求告訴人指明起訴書所載遭其丟棄之告訴人個
    人物品為何時，告訴人亦無法回答，有該審理筆錄在卷（見
    95年簡上字第818 號卷第36頁）。又告訴人稱被告有說走著
    瞧之言語，讓其受到騷擾，此點可以傳訊其小孩證明云云（
    見本院卷第6 頁告訴人之上訴理由），經本院傳訊其長女即
    證人葉馨楓證稱: 「我有看過父母親吵架，父母親吵架很多
    次，有一次在父親出國的前一天，時間就是今年農曆過年期
    間，我記得父母親有吵架，父親要母親大家一起吃飯，母親
    不要，母親說不要吃飯，母親說不要跟父親一起出外吃飯，
    媽媽要逃避吵架，他們沒有打架，媽媽就帶我們三個小孩去
    吃飯，父親就在地下室停車場那邊。那天是要吃中餐，媽媽
    沒有跟父親講大家走著瞧，當時我有在場，母親並沒有這樣
    講」等語（本院卷第48-4 9頁），是告訴人指稱其子女可作
    證云云，難認可採。復查無證據足資證明被告有於上揭時地
    說「走著瞧」各情相互勾稽，尚難認定被告有何違反保護令
    之騷擾行為。又上開民事通常保護令僅能證明該保護令裁定
    被告不得對告訴人及雙方子女實施身體或精神上不法侵害行
    為及不得直接或間接對告訴人為騷擾行為，惟尚無法證明被
    告已有違反保護令之騷擾行為。綜上所述，本件調解筆錄、
    告訴人之指訴及上開民事通常保護令，均不足以作為認定被
    告犯罪事實之證據，揆諸首揭法條規定及判例意旨，自不能
    僅憑告訴人之片面指訴，而遽採為不利於被告之認定。此外
    ，復查無其他積極證據，足證被告有何公訴人所指之違反保
    護令犯行，被告犯罪自屬無法證明
六、原審因而以不能證明被告犯罪，而為被告無罪之諭知，核無
    違誤；檢察官循告訴人乙○○具狀請求上訴意旨，猶執前詞
    ，指摘原判決不當，為無理由，應予駁回。
據上論斷，應依刑事訴訟法第368 條，判決如主文。
本案經檢察官姜麗儒到庭執行職務。
中    華    民    國    95    年    12    月    25    日
                  刑事第八庭    審判長法  官  李炫德
                                      法  官  邱明弘
                                      法  官  簡志瑩
以上正本證明與原本無異。
不得上訴。
中    華    民    國    95    年    12    月    25    日
                                      書記官  白  蘭


司法院資訊處製作；財團法人民間司法改革基金會備份。
